臺灣高等法院刑事判決　　　　　　　　96年度上訴字第1246號
上　訴　人　臺灣板橋地方法院檢察署檢察官
被　　　告　甲○○
　　　　　　　　　　（現另案於臺灣桃園監獄執行中）
指定辯護人　本院公設辯護人李廣澤
上列上訴人因被告毒品危害防制條例案件，不服臺灣板橋地方法
院95年度訴字第2589號，中華民國95年12月29日第一審判決（起
訴案號：臺灣板橋地方法院檢察署95年度偵續字第314號），提
起上訴，本院判決如下：
    主  文
上訴駁回。
    理  由
一、公訴意旨略以：被告甲○○明知海洛因經毒品危害防制條例
    第2條第2項第2款列為第一級毒品，不得非法持有、販賣，
    竟基於販賣第一級毒品之概括犯意，自民國94年11月間至95
    年2月間止，連續在其臺北縣土城市○○路○段126巷6號13樓
    住處內，以新臺幣（下同）1千至7千元之代價販賣重量不一
    之海洛因多次給林書玄施用。嗣於94年12月22日下午12時30
    分許，為警於臺北縣板橋市○○○路○段為警查獲，扣得林
    書玄持有之第一級毒品2包（分別淨重0.05、0.37公克，林
    書玄施用第一級毒品案件經臺灣板橋地方法院判決確定），
    因認被告涉有毒品危害防制條例第4條第1項販賣第一級毒品
    罪嫌。
二、按犯罪事實應依證據認定之，無證據不得認定犯罪事實；不
    能證明被告犯罪或其行為不罰者應諭知無罪之判決，刑事訴
    訟法第154條第2項、第301條第1項定有明文。
三、本件公訴人認被告甲○○涉有販賣第一級毒品罪嫌，無非以
    上揭事實，業據證人林書玄於偵查中證述明確，且在證人林
    書玄身上查扣第一級毒品海洛因2包等資為依據。訊據被告
    堅決否認有上揭犯行，辯稱：伊沒有販賣第一級毒品給證人
    林書玄，前與證人林書玄有過糾紛，證人林書玄係挾怨報復
    ，又證人林書玄於原審已當庭表示為警查獲時是因為警方要
    伊交人就不移送林書玄之女友黃盈盈，所以指稱向被告購買
    毒品，偵訊中是照著之前之陳述講，所以證人林書玄於警詢
    、偵查中指述並無較可信之處，證人蘇元杏、張庭富亦證稱
    證人林書玄與被告曾有嫌隙，故證人林書玄於警詢、偵查中
    指稱之詞不能遽信，況且證人林書玄於警詢、偵查中指證之
    詞漏洞百出，顯不足採；而證人林書玄之女友黃盈盈亦曾指
    稱向被告購買毒品，業經不起訴處分確定等語。
四、經查：
（一）、按犯毒品危害防制條例第10條第1項、第2項之罪，供出
        毒品來源因而破獲者，得減輕其刑，為該條例第17條所
        明定。則施用毒品之人，如供出毒品之來源因而破獲者
        ，既得邀減輕其刑之寬典，為擔保其所為不利於其他共
        同被告陳述之真實性，尤應有足以令人確信其陳述為真
        實之補強證據，始能據以為論罪之依據，最高法院93年
        台上字第380號判決可資參照。是吸毒者指訴毒販之供
        述證據必先審查有無瑕疵，縱認其具證據能力，於證據
        證明力低弱時，尤須補強證據資以輔助。次按任何陳述
        過去之事實，牽涉該人之知覺、記憶、表達能力、真誠
        性，而根據心理學及實證研究，一般人在知覺、記憶、
        陳述之過程常會出現錯誤而不自知。任何人不可能將過
        去所有事物完全反射，必有遺忘，而遺忘部分，會靠自
        己想像、希望、畏懼來填補；且因為證人表達不精確，
        亦有可能造成事實扭曲，且有可能因為礙於情面或為幫
        助他人、甚至陷害他人而捏造不實故事；而證人陳述過
        去事實既有諸多瑕疵，剋制之道即是證人需經「具結」
        及「詰問」之後，證詞始能採信；具結程序能使證人知
        悉，其陳述所表徵之嚴肅意義，其有特別義務僅陳述確
        信之事實，及違反該義務受偽證的處罰；再者，透過對
        於證人之詰問程序，特別是不利於當事人一方之詰問，
        可發現證人可能有的知覺、記憶、陳述的瑕疵及證人之
        真誠性，而傳聞證據之所以不能成為證據，因其涉及知
        覺、記憶、表達瑕疵但又不能以具結或詰問之方式與以
        克制。
（二）、證人林書玄到庭具結證稱，伊當時與女友黃盈盈在臺北
        縣板橋市○○○路為警查獲，警方一直要伊交人出來，
        說這樣就不移送伊的女友，伊知道被告有在施用毒品，
        伊就跟警察說被告購買毒品，在偵查中不願意作證，但
        是沒有辦法，檢察官第2次偵訊時要伊簽名具結，因為
        之前在警察局就說跟被告購買毒品，所以在檢察官面前
        還是講跟被告購買，伊曾經與被告住在一起，之後發生
        一些不愉快的事，發生爭執就被被告趕出來。警察叫伊
        要交人出來，伊忘記跟誰購買，被告有無販賣毒品伊不
        清楚，但是確實沒有向被告購買毒品等語。證人林書玄
        於原審審理中證詞，核與其於警詢、偵查中大不相同，
        有重大出入。然觀諸證人林書玄先前歷次證詞：
     1、警詢中供稱伊向被告購買海洛因，都是撥打行動電話
        0000000000號、0000000000號電話與被告聯絡，警方
        （於94年12月22日）查扣之毒品係於94年12月20日到甲
        ○○住處購買等語。
     2、於95年5月15日偵查中證稱，不願意具結作證，因為甲
        ○○很小心眼，跟他購買海洛因很多次等語。
     3、於95年7月6日偵查中具結證稱：於94年11月間認識被告
        ，直到95年2月間都向被告拿毒品，比較有錢跟他拿4分
        之1，約0.9公克，約6千到7千元，比較沒錢，拿2千元
        到4千元的毒品，約0.2公克，幾乎每天都跟他拿，有時
        1次1千元，每天拿2、3次，該段時間幾乎都跟被告住在
        一起等語。
        惟查，1、證人於檢察官第1次訊問時，針對指證被告販
        賣毒品部分，表示擔心被告記恨而不願意具結證述，然
        倘若證人林書玄擔心指證被告販賣毒品嗣後會遭報復，
        其無必要向警方供述被告購買毒品乙事，以免遭被告記
        仇，既然已向警方表明向被告購買毒品，何以不願意在
        檢察官面前具結作證，縱然擔心遭被告報復，其可以向
        檢察官表示以保密方式為之即可，可見證人林書玄於偵
        查中不願意具結作證之舉，其所陳述內容難保證詞之真
        實性。2、又被告購買毒品之期間均與被告同住一室，
        其直接向被告購買即可，何需以行動電話聯絡購買毒品
        事宜？證人林書玄於警詢、偵查中之詞指證甚難採信。
        3、再者，證人林書玄所稱被告持以聯絡交易毒品之電
        話門號為0000000000號、0000000000號云云，然被告堅
        決否認持有0000000000號號行動電話門號，並經證人張
        庭富證稱該行動電話門號為吳彥橋所使用，而吳彥橋利
        用該行動電話門號作為販賣第二級毒品之聯絡工具，業
        經臺灣板橋地方法院檢察署以95年度偵字第1415號、第
        4509號、第12309號提起公訴，有上開起訴書在卷可憑
        ，顯見上開行動電話門號確與被告無關，證人林書玄於
        警詢中指證顯有重大瑕疵。4、雖證人蘇元杏對於證人
        林書玄究竟是何時住進被告住處之前後證詞有所出入，
        先是證稱證人林書玄於94年12月前即住進被告家中，於
        94年12 月間有偷拿被告的海洛因；之後又稱於暑假後1
        、2 個月後證人林書玄搬過來與被告同住，證人林書玄
        只住1、2個月等語，對於證人林書玄於何時搬離被告家
        中，前後有所出入（先稱證人林書玄於94年12 月間仍
        住在被告家中，後稱94年9月、10月間即搬離），核與
        張庭富到庭具結證稱伊於94年10月間搬過去跟被告一起
        住之時，證人林書玄就未與被告同住之詞確有不符，惟
        可知證人林書玄於95年1月之後未與被告同住，其於偵
        查中證稱於94年11月起至95年2 月間與被告同住，每日
        向被告購買毒品之詞，確有不實。證人林書玄於警詢、
        第1次偵查中證述，均未經具結程序，證述內容復存有
        瑕疵；而林書玄於第2次偵查中證述雖經具結，但是證
        述內容仍有上開所陳不合理之處，是應以其於本院審理
        中證詞較為可信。
（三）、又證人蘇元杏到庭證稱：伊曾借住被告位於臺北縣土城
        市○○路○段126巷6號13樓，當時證人林書玄亦與被告
        同住，證人林書玄曾因拿取被告之第一級毒品海洛因施
        用等事與被告發生爭執，遭被告趕出門等情，核與張庭
        富證稱：94年9月間曾經看過證人林書玄住在被告家，
        後來聽說兩人發生爭執，就沒看過證人林書玄，伊於同
        年10月也搬到被告住處借住，看過證人林書玄曾經傳類
        似恐嚇內容之手機簡訊給被告，說要找人打被告等語。
        核與證人林書玄到庭證稱：伊與被告曾吵架，但是如果
        說吵架內容的話伊可能會被起訴，不只是因為女生的事
        ，還有很多事情，被告把伊當作小弟一樣喊來喊去，兩
        人之後有不愉快，有吵架，所以被被告趕出來等語大致
        相符，是參互比對蘇元杏、張庭富、林書玄之證詞可知
        被告確實曾與證人林書玄發生爭吵，並且不再同意證人
        林書玄借住其住處，證人林書玄對被告心生不滿，是證
        人林書玄於警詢中指證被告販賣毒品是否全然可信，值
        得存疑。
（四）、又警方在證人林書玄身上查扣之第一級毒品海洛因2包
        ，僅足證明證人林書玄有持有、施用第一級毒品之犯行
        ，尚難僅憑此認定係第一級毒品海洛因之來源係被告，
        又警方未於被告住處查獲大量第一級毒品海洛因、磅秤
        、分裝袋等物，亦無任何直接證據認定被告有販賣第一
        級毒品之犯行。
（五）、綜上所述，參互印證，證人林書玄於警詢、偵查中指述
        既多所矛盾，即難遽採，無從認定被告確有販賣第一級
        毒品犯行。
五、據上所陳，本件依調查所得證據尚不足以證明被告確有販賣
    第一級毒品海洛因犯行，此外復查無其他積極證據足資證明
    檢察官所指之犯行，揆諸首開說明，不能證明被告犯罪，應
    為無罪之諭知。
六、原審因為被告無罪之判決，洵無不當，檢察官上訴意旨略以
    ：被告自94年11月間至95年2月間止，有多次在位在其臺北
     縣土城市○○路○段126巷6號13樓住處，以1,000至7,000元
     之代價販賣重量不一之海洛因多次給林書玄施用等情，業
     據證人林書玄於警詢及偵查中證述屬實，並有扣案之第1級
     毒品海洛因2包可資佐證。雖證人林書玄在審理中翻異前詞
     ，改稱「應該」沒有跟被告購買海洛因，那時覺得好像跟
     被告買的，在警詢中會說被告販毒，是因為警察說不交人
     的話，要移送其女友，在偵查中說被告販毒，是因為聽錯
     檢察官的問題云云。然證人林書玄在審判之詰問過程中，
     就有關檢察官詰問被告是否販賣海洛因等問題，或是語多
     閃爍，或是以忘記等字語含糊帶過，其在審理中之證詞是
     否可信，已屬可疑；又證人林書玄稱在警詢會證稱被告販
     賣毒品是因為警察要證人林書玄交人，否則要移送其女友
     黃盈瑩云云。然依卷內當時警方查獲證人林書玄持有海洛
     因時，依臺北縣政府警察局板橋分局搜索、扣押筆錄及警
     詢筆錄可知，黃盈瑩並未在場，足認被告在警詢時並非基
     於保護黃盈瑩始為不利被告之證詞。再者，證人林書玄又
     稱在偵查中，是因為聽錯檢察官之問題才會說跟被告購買
     毒品金額云云。然依證人林書玄95年7月6日偵訊筆錄可知
     ，檢察官係針對證人林書玄是否曾向被告購買毒品等事訊
     問證人，而證人亦明確知悉檢察官之問題而回答，且證人
     還針對被告曾以毒品威脅其女友有陳述，可見被告在偵訊
     中之證詞並非聽錯檢察官之問題，其所為之辯稱不足採信
     ；又販賣第一級毒品罪係屬重罪，一般出面作證之證人多
     恐遭被告報復，而冀求作證時能隱匿身分或與被告隔離，
     本件證人林書玄亦曾在95年5月15日偵訊中明確表明，因被
     告是小心眼會記仇，而不願意面對被告，甚而拒絕作證，
     足見證人林書玄確實十分恐懼被告，而不願當面面對被告
     。然被告及證人林書玄在審理庭時，均因另案在監執行，
     原審在提訊時未注意及此，未將2人明確分開提審，反而使
     2 人在拘留室至法庭期間均同銬在一起，證人林書玄所面
     臨之壓力可想而知，是疏難期待證人林書玄能在審理時，
     在被告面前作不利被告之證詞。又原審以證人林書玄購買
     毒品之期間均與被告同住一室，其直接向被告購買即可，
     何需以行動電話聯絡購買毒品事宜，而認定林書玄於警詢
     、偵查中之證詞不能採信。然依據證人張庭富之在審理中
     之證詞可知，證人張庭富在94年10月份至11月份均與被告
     同住，當時證人林書玄並未與被告同住，是94年11月間至
     95 年2月間止，證人林書玄與被告並無同住之事實，是證
     人林書玄以行動電話為聯絡工具向被告購買並非難以想像
     。又原審依證人張庭富之證詞及95年度偵字第1415號起訴
     書為據，認為行動電話號碼0000000000號係吳彥橋所有，
     並進而認定證人林書玄在警詢中之證詞不足採信。然張庭
     富在審理中針對行動電話號碼0000000000號是否屬吳彥橋
     所有亦表示不復記憶，只表示其中1支是吳彥橋所使用，是
     其模糊之證詞是否可信已屬可疑。再者，95年度偵字第
     1415號起訴書在準備程序及鈞院審理中，均未引為證據，
     且在審理時亦未曾提示或讓當事人表示意見，然原審卻引
     為證據，判決所依據之理由，非無瑕疵。況該起訴書認定
     行動電話號碼0000000000號門號是吳彥橋所使用期間，係
     在95年1 月份至同年2月份為止，而本件證人林書玄在警詢
     中並未指述被告是在何時使用該支電話，依據其所證述被
     告販賣毒品時間，亦在94年11月間至95年2月間，期間雖與
     上開起訴書有重疊之處，但並非無所區隔，亦即該門號可
     能在94年11月間至95年1月間是由被告所使用。又被告亦不
     否認證人林書玄另外所稱0000000000號行動電話為其所使
     用，益足認證人林書玄在警詢所述應堪採信，其證詞並無
     重大瑕疵。綜上可知，證人林書玄在警詢及偵查中之證詞
     ，顯然具有特別可信之情形，原審未予採信，認定被告無
     罪，其判決有誤，至為明顯云云，雖非無見，惟查：（一
     ）、證人林書玄稱在警詢證稱被告販賣毒品是因為警察要
     證人林書玄交人，否則要移送其女友黃盈瑩，然依卷內當
     時警方查獲證人林書玄持有海洛因時之臺北縣政府警察局
     板橋分局搜索、扣押筆錄及警詢筆錄可知，黃盈瑩並未在
     場，然不能據此判斷證人林書玄非為基於保護黃盈瑩始為
     不利被告之證詞。（二）、證人林書玄陳稱其向被告購買
     毒品如果屬實，期間2人必尚未交惡，如已交惡，2人當不
     可能同住一室，亦不可能為毒品買賣。（三）、行動電話
     號碼00000 00000號係吳彥橋所有，被告是否曾經使用，除
     證人林書玄曾經供述外，並無其他證據足資證明其事。是
     檢察官之上訴，尚非有理由，其上訴應予駁回。
據上論斷，應依刑事訴訟法第368條，判決如主文。
本案經檢察官洪泰文到庭執行職務。
中　　華　　民　　國　　96　　年　　4 　　月　　30　　日
　　　　　　　　　刑事第七庭審判長法　官　楊貴雄
　　　　　　　　　　　　　　　　  法　官　許錦印
　　　　　　　　　　　　　　　　  法　官　江國華
以上正本證明與原本無異。
如不服本判決，應於收受送達後10日內向本院提出上訴書狀，其
未敘述上訴之理由者並得於提起上訴後10日內向本院補提理由書
（均須按他造當事人之人數附繕本）。
                                  書記官  陳玉嬋
中　　華　　民　　國　　96　　年　　5 　　月　　2 　　日
